臺灣高等法院刑事判決　　　　　　　　 94年度上訴字第973號
上　訴　人　臺灣新竹地方法院檢察署檢察官
被　　　告　甲○○
指定辯護人　義務辯護人　曹大誠律師
上列上訴人因違反槍砲彈藥刀械管制條例等案件，不服臺灣新竹
地方法院93年度訴字第327 號，中華民國94年3月3日第一審判決
（起訴案號：臺灣新竹地方法院檢察署93年度偵字第3129號），
提起上訴，本院判決如下：
    主  文
上訴駁回。
    理  由
一、公訴意旨略以：被告甲○○於九十二年十二月間，在其位於
    苗栗縣造橋鄉龍昇村十三鄰山仔嵿二十之一號住處，受友人
    即綽號「黑猴」之男子委託，未經許可而寄藏具殺傷力之改
    造手槍一支及土造子彈七顆，因認被告涉犯九十四年一月二
    十六日修正前之槍砲彈藥刀械管制條例第十一條第四項之未
    經許可寄藏可發射金屬或子彈具殺傷力之槍枝暨同條例第十
    二條第四項之未經許可寄藏子彈罪嫌（原起訴意旨認係涉犯
    未經許可持有具殺傷力之槍枝、子彈罪嫌，經公訴人於原審
    準備程序時變更為上開罪名）等語。
二、公訴人認被告甲○○涉有上開罪嫌，無非係以被告於偵查中
    之自白、查獲現場照片十六紙以及扣案之槍枝、子彈經送鑑
    定結果，認均具有殺傷力，有內政部警政署刑事警察局九十
    三年六月八日刑鑑字第０九三００一一三七二０號槍彈鑑定
    書可稽為主要論據。
三、按犯罪事實應依證據認定之，無證據不得認定犯罪事實。又
    不能證明被告犯罪者，應諭知無罪之判決，刑事訴訟法第一
    百五十四條第二項、第三百零一條第一項分別定有明文。次
    按刑事訴訟法上所謂認定犯罪事實之證據，係指足以認定被
    告確有犯罪行為之積極證據而言，該項證據自須適合於被告
    犯罪事實之認定，始得採為斷罪資料。如未能發現相當證據
    ，或證據不足以證明，自不能以推測或擬制之方法，以為裁
    判之基礎。又刑事訴訟上證明之資料，無論其為直接或間接
    證據，均須達於通常一般之人均不致有所懷疑，而得確信其
    為真實之程度，始得據為有罪之認定，若其關於被告是否犯
    罪之證明未能達此程度，而有合理性懷疑之存在，致使無從
    形成有罪之確信，根據「罪證有疑，利於被告」之證據法則
    ，即不得遽為不利被告之認定，此分別有最高法院二十九年
    上字第三一０五號、四十年臺上字第八六號、七十六年臺上
    字第四九八六號判例可資參照。再按，槍砲彈藥刀械管制條
    例中所規定之「寄藏」槍枝或子彈，係指受寄他人之槍枝或
    子彈，代為隱藏而言，故受寄人主觀上係有將該受寄之物置
    於自己實力支配之下之意思存在。
四、訊據被告甲○○堅詞否認上開槍枝、子彈為其所寄藏，辯稱
    ：該槍枝子彈是本名為方意華即綽號「黑猴」之人自己拿到
    鴿舍去放，當時方意華說要搬來跟我一起住，還拿出一支槍
    說要放在我這裡，被我拒絕，我叫他帶走，差不多一星期後
    ，我在整理鴿舍時，就看到該槍枝子彈，當時我有試圖找方
    意華但找不到人，我根本沒有同意方意華把槍放在我這裡等
    語。經查：
  (一)被告於九十三年五月二十五日八時二十五分許接受警詢時雖
    曾供稱：黑猴半年前說要搬來跟我住，就先把黑色提袋內藏
    手槍、子彈：：放在我的住處，我於2、3個月前將黑色手提
    袋內藏槍枝子彈拿到鴿舍藏放（見二０九二偵查卷第十五頁
    ）；但被告於同一次警詢中隨即補充稱：我知道黑色手提袋
    內藏手槍、子彈，所以我叫黑猴不要搬過來住，並且把黑色
    手提袋拿走，但是事後他就沒再與我聯絡，我也找不到人（
    見上開偵查卷第十五頁背面）；嗣於檢察官偵訊時，被告亦
    堅稱我不同意寄放，黑猴說先放著，等他找到房子再來搬，
    但是至今他都沒有回來找我，我也找不到他等語（見上開偵
    查卷第四二頁背面）。綜觀被告於偵查中之上列供述可知，
    被告對於公訴人所指之「寄藏」犯行，並未曾自白，反而是
    自警詢至本院審理時，始終一致供述該槍枝、子彈是「黑猴
    」拿來的，被告從未同意寄放，故公訴人認被告於偵查中曾
    就「寄藏」之犯行為自白，難認有理由。
  (二)證人方意華於原審九十四年一月二十四日審理時雖具結證稱
    ：不曾拿槍枝、子彈到被告處寄放，也沒有去過被告在造橋
    之住處，從未看過扣案之黑色皮包、槍枝、子彈等語（見原
    審卷第一一０至一一一頁），因被告當庭強烈質疑證人方意
    華上開證述之真實性，並供出證人方意華經原審借提到院該
    日，曾在原審候審室與同室之另一人犯何新輝提及「槍是他
    的，但他不可能承認」等語，嗣經原審於九十四年二月十七
    日審理時訊問證人何新輝是否有上開情事，證人何新輝具結
    證稱：我不認識方意華，當天方意華從嘉義借提回來，我們
    在候審室互相談起自己的案件，他說他借提來開槍砲案件，
    並提到甲○○，要我轉告甲○○說槍是他拿去的，但是他不
    要承認，他問我說他不承認他自己會不會被判刑，他還叫我
    傳話給甲○○，他說槍是他拿去甲○○那裡，放在鳥籠裡，
    但槍是在甲○○那裡找到，所以他不要承認，後來我有傳話
    給甲○○，甲○○很生氣等語（見原審卷第一二六、一二七
    、一二八頁）。嗣原審當庭提示並告知方意華，有關證人何
    新輝之上開證述內容，並告知方意華本案與其可能有利害關
    係，依據刑事訴訟法第一百八十一條之規定，其得拒絕證言
    後，方意華即當庭表示不願作證。然查，原審於九十四年一
    月十二日將方意華借提到院時，僅對方意華為人別、借提過
    程是否順利及是否認識甲○○等訊問，並未訊及本案之事實
    （見原審卷第一０五頁），然方意華於庭訊後在候審室竟能
    對證人何新輝敘述上列情節，若非方意華曾親身經歷或早已
    對本案之槍枝子彈之事有所知悉，豈會對證人何新輝陳述上
    述內容，故方意華於原審第一次審理時所為之證述，其真實
    性即屬可疑，不足採信，應以被告所言為可採。
  (三)至於檢察官所提之查獲現場照片十六紙以及內政部警政署刑
    事警察局九十三年六月八日刑鑑字第０九三００一一三七二
    ０號槍彈鑑定書，亦僅能證明確有在被告之鴿舍查獲本案具
    殺傷力之槍枝、子彈，尚難證明被告有主觀上有寄藏槍枝子
    彈之犯意，且被告嗣雖發現該等槍枝、子彈而未報案，然查
    被告當時仍在假釋當中，縱然已發現槍枝子彈在其鴿舍中，
    但為免因此影響自己之假釋而未報案，核屬於一般社會上通
    念，況被告供述方意華持有手槍、子彈，如被告向警方報案
    可能遭到方意華報復，其會害怕等情，亦非無稽，故被告雖
    於發現槍枝、子彈後，未主動向警方報案，亦難認被告因之
    即有寄藏該槍枝、子彈之犯意存在。
五、綜上所述，本件尚難遽論被告甲○○有何非法寄藏槍枝子彈
    之犯行。此外，復查無其他積極證據足以證明被告有何公訴
    人所指上開犯行，自屬不能證明被告犯罪，從而原審依上開
    前揭法條及判例意旨所示，判決被告無罪核無違誤，檢察官
    上訴仍以：(一)若非被告同意，該槍枝、子彈不可能放置於鴿
    舍，(二)被告未主動報案等情，認被告涉有上開罪嫌，惟查：
    (一)被告自始未同意放置該等槍枝、子彈，且供出槍枝來源，
    自不能僅憑有該等槍彈存在即推測被告同意；(二)被告未主動
    報案，除如前述害怕遭持槍之人報復外，其亦無法律上之義
    務向警方報告，故檢察官以上開二理由提起上訴，指摘原判
    決不當，亦無可採，應駁回檢察官之上訴。
據上論斷，應依刑事訴訟法第三百六十八條，判決如主文。
本案經檢察官周誠南到庭執行職務。
中　　華　　民　　國　　94　　年　　6 　　月　　22　　日
　　　　　　　　　刑事第七庭審判長法　官  林明俊
　　　　　　　　　　　　　　　    法　官  蘇素娥
　　　　　　　 　 　　　　　　　　法　官  周占春
以上正本證明與原本無異。
如不服本判決，應於收受送達後十日內向本院提出上訴書狀，其
未敘述上訴之理由者並得於提起上訴後十日內向本院補提理由書
（均須按他造當事人之人數附繕本）。
                                  書記官  葉金發
中　　華　　民　　國　　94　　年　　6 　　月　　22　　日
